【裁判字號】    98,訴,1707
【裁判日期】    981117
【裁判案由】    損害賠償等
【裁判全文】
臺灣板橋地方法院民事判決              98年度訴字第1707號
原      告  鴻泰租賃有限公司
法定代理人  乙○○
訴訟代理人  甲○○
被      告  丙○○
上列當事人間請求損害賠償等事件，經本院於民國98年10月20日
言詞辯論終結，判決如下：
    主  文
被告應給付原告新台幣貳拾肆萬伍仟肆佰肆拾玖元及自民國九十
八年八月二十二日起至清償日止，按年息百分之五計之利息。
訴訟費用由被告負擔十分之三，餘由原告負擔。
本判決第一項得假執行。但被告以新台幣貳拾肆萬伍仟肆佰肆拾
玖元為原告供擔保後得免為假執行。
   事實及理由
一、原告起訴主張：被告於民國（下同）97年6月26日起至97年6
    月27日止，向原告承租車號1052-MR之自小客車（以下簡稱
    系爭汽車），然被告於同年月27日凌晨發生車禍，致系爭汽
    車毀損，受有修車費用新台幣（下同）297,800元、修護期
    間每日租金2,000元，修護205日，受有修護期間之租金損失
    410,000元，車輛因撞損折損8萬元，合計受有損失787,800
    元，爰依據侵權行為及兩造契約第9條之約定之法律關係，
    提起本訴，並聲明：被告應給付原告787,800元及起訴狀繕
    本送達翌日起至清償日止，按年息百分之五計算之利息，並
    願供擔保請准宣告假執行。
二、被告則以：被告承租系爭汽車撞損，但原告請求金額過高等
    語置辯，並聲明：駁回原告之訴，如受不利之判決，願供擔
    保請准宣告免為假執行。
三、得心證之理由：
(一)原告主張被告於前揭時間向被告承租系爭汽車而撞損等事實，
    ，業據其提出汽車租借合約書、汽車受損照片等證物可按，
    且被告所不爭，堪信為真實。至於被告抗辯並未見到受損車
    輛云云，核與事實不符，不足採信
(二)因故意或過失，不法侵害他人之權利者，負損害賠償責任；不
  法毀損他人之物者，應向被害人賠償其物因毀損所減少之價額
  ，民法第184條第1項前段、第196條分別定有明文。而物被毀
  損時，被害人依民法第196 條請求賠償物被毀損所減少之價額
  ，得以修復費用為估定之標準，但以必要者為限（例如修理材
  料以新品換舊品，應予折舊），最高法院77年5月17日，77 年
  第9次民事庭會議決議可資參照。最高法院上開決議，就修理
  材料，以新品換舊品，應予折舊方屬必要費用，雖有提出說明
  ，惟修理材料依其性質，若修理材料對於物之本體而言，因其
  更新結果，將促成物於修繕後使用效能之提昇或交換價值之增
  加，則侵權行為被害人，逕行以新品之價額請求全額賠償，與
  舊品相較，勢將造成額外利益，與損害賠償僅在填補損害之原
  理有違，故此部分之請求，自非必要，應予折舊。從而，上訴
  人請求車損部分，依據最高法院之上開決議，更換零件應有折
  舊之必要，合先敘明。
(二)原告主張系爭汽車受損後，送修估價需支出修理費用297,800
  元之事實，固據提出富群汽車服務廠報價單為證。惟其中零件
  費用部分之232,000元既係以新零件更換被撞之舊零件，則以
  修復費用作為損害賠償之依據時，其中零件部分自應將折舊部
  分予以扣除（按「營利事業所得稅結算申報查核准則」第95條
  第8項規定：「固定資產提列折舊採用定率遞減法者，以一年
  為計算單位，其使用期間未滿一年者，按實際使用之月數相當
  於全年之比例計算之」，不滿一月者，以月計）。而依行政院
  所頒「固定資產耐用年數表」及「固定資產折舊表」之規定，
  小客車之耐用年數為五年，依定率遞減法每年折舊千分之369
  ，但其最後一年之折舊額，加歷年折舊累計額，其總和不得超
  過該資產成本額之十分之九。系爭汽車之出廠日期為94年11月
  ，有行車執照一紙在卷可稽，迄車禍發生日97年6月27日止，
  實際使用期間為2年7月又27天，則系爭汽車更換零件之合理折
  舊額應為162,351元（計算式為：第一年折舊為232,000x0.369
  = 85,608；第二年折舊為54,019元｛即（232,000－85,608x0.
  369=54,019；第三年折舊為22,724元｛即＜232, 000-85,608
  -54,019X0.369÷12X8=22, 724），85,608+54,019+22,724=16
  2,351），扣除此折舊後，原告得請求之零件合理修理費用為
  69, 649元（計算式為：232,0000-000,351），至修理工資65,
  800元部分，則不因新舊車輛而有所不同，原告自得全額向被
  告求償。準此，原告得請求賠償之修理費金額計為135,449元
  （計算式：69,649+65,800=135,449），逾此部份之請求，顯
  屬無據，應予駁回。
(三)又物被毀損時，被害人除得依民法第196條請求賠償外，並不
  排除民法第213條至第215條之適用。依民法第196條請求賠償
  物被毀損所減少之價額，得以修復費用為估定之標準，但以必
  要者為限。被害人如能證明其物因毀損所減少之價額，超過必
  要之修復費用時，就其差額，仍得請求賠償。最高法院77年度
  第9次民事庭會議決議亦揭明斯旨。又系爭汽車於97年6 月車
  況正常下，按照推算估價行情為42萬元，其汽車修復後殘值為
  30萬元，系爭汽車因本件車禍受損因而減損12萬元，有台北市
  汽車商業同業公會98年8月19日（98）北市汽車商鑑字第1706
  函可按。從而，上訴人主張因汽車受損因而折舊8萬元部分，
  應屬有理由，逾此部份，應予駁回。
(四)被告因使用不當，導致車身損壞、機件故障，應由被告負責修
  理或由乙方賠償修理費用及修護期間的租金給予原告自行修護
  ，有兩造簽定之汽車租借合約書第9條可按，原告主張系爭汽
  車每日租金為2,000元，因修復期間需45日等情，為被告所不
  爭，惟原告並未提出系爭車輛未撞損前之出租率，衡之目前汽
  車出租業者已提出出租一日再送一日之優惠活動，足見汽車租
  賃業之出租率並非達百分之百，本院依職權審酌系爭汽車修繕
  期間之45日內，已出租日數應為15日有可取，因此，為原告請
  求3萬元租金之損害部分（2,000x15=30, 000），為有理由，
  逾此部分，應予駁回。
(五)綜上述，原告得請求之損害賠償金額為245,449元（135,449
  80,000+3,000= 245,449），逾此部分，應予駁回。
四、假執行之宣告：
    本件所命給付之金額或價額未逾新臺幣50萬元之判決，爰依
    民事訴訟法第389條第1項第5款之規定，應依職權宣告假執
    行，至於原告其餘假執行之聲請，因該部分訴之駁回而失所
    附麗，應併予駁回。被告陳明願供擔保免為假執行，經核原
    告勝訴部分，合於法律規定，爰酌定相當之擔保金額宣告之
    。
五、本件事證已明，兩造其餘攻擊防禦方法，均與本判決所為前
    開判斷不生影響，無庸逐一論述，附此敘明。
六、結論：原告之訴為一部有理由、一部無理由，依民事訴訟法
    第79條但書、第390條第2項、第392條第2項，判決如主文。
中    華    民    國    98    年    11    月    17    日
                  民事第三庭    法  官  徐玉玲
以上正本係照原本作成
如對本判決上訴，須於判決送達後20日內向本院提出上訴狀
中    華    民    國    98    年    11    月    17    日
                                書記官  陳靜怡


司法院資訊處製作；財團法人民間司法改革基金會備份。
